编号



精品开放课程建设 立 项 申 报 表

所在单位(公章)广州商学院外国语学院
课程名称_跨境电商实务
课程类型□实践课
所属一级学科名称 0502 外国语言文学
所属二级学科名称 050211 外国语言学及应用语言学
课程负责人李燕
申报日期 2016年 11 月

广州商学院教务处制表

填写要求

- 一、以word 文档格式如实填写各项。A4 纸双面打印。
- 二、表格文本中外文名词第一次出现时,要写清全称和缩写,再次出现时可以使用缩写。
- 三、涉密内容不填写,有可能涉密和不宜大范围公开的内容,请在说明栏中注明。
- 四、除课程负责人外,根据课程实际情况,填写1~4名主 讲教师的详细信息。
- 五、本表栏目未涵盖的内容,需要说明的,请在说明栏中注明。

1. 课程负责人情况

	姓 名	李燕	性	别	女		出	生年月	1979. 10.	
	最终学历	本科	职	称	讲师	讲师 电话			15018712207	
	学位	硕士	职	务	教师			传真		
1-1 基本 信息	所在学院 (系、部)	广州商	万学院 :	外国	语学院	E-mail			@126.com	
	通信地址(由	『編)』	 ⁻ 州市	 ·九龙	镇广州区	商学院外	国语	学院 51	1363	
	研究方向 商务									
近五年来讲授的主要课程(含课程名称、课程类别、周学时;届数及学生总人数(不超过5门);承担的实践性教学(含实验、实习、课程设计、毕业设计/论文学生总人数);主持的教学研究课题(含课题名称、来源、年限)(不超过5项);一署名人在国内外公开发行的刊物上发表的教学研究论文(含题目、刊物名称、日超过10项);获得的教学表彰/奖励(不超过5项);主编的规划教材(不超过5年来讲授的主要课程:										
	国际贸易实 (双语)				3 节	2006 级-2013 学生总人数 1		人数 1070		
1 2	汇 兑 与 结 (双语)				2节				,学生人数	
1-2	商务英语写		业必修		2节	2008 级,学生				
教学 情况	国际金融 (双语)	专	业选修	多课 	2节	2011	2011 级学生人数 98 人			
	商务英语翻	译 专	业必修	多课	2 节	2012	2 级	60 人		
	2. 实践性教学		ı		□ ¼L				N/ 11	
	实践性教学 外贸单证实			2000	<u>届数</u>	和 2011 纟	774		学生总人数 388 人	
	国际贸易实				9,2010 8 和 2009		汉		286 人	
	跨境电子商			2012		<i>7</i> ,			60 人	
	专业实习	<i>// /// // // // // // // // // // // //</i>				201和20	11 约	及	630人	
	毕业实习			2007	, 2008, 20	09 和 2010) 级		622 人	
	毕业论文			2006	-2012 共	6 届		31 人		
1-3	近五年来承担的	的学术研	究课题	i (含·	课题名称	、来源、生	手限、	本人所起	2作用)	
	(不超过5项)									
学术	署名次序与时间	间)(不起	超过 5 3	项);	获得的学	术研究表章	》/奖	励(含奖	项名称、	

研究 | 授予单位、署名次序、时间)(不超过5项)

1. 近五年来承担的学术研究课题:

- 1) 2016 年 5 月: "中英跨境电商网购商品名的多维度对比研究"校级课题主持人,年限 2 年。
- 2) 2012 年 9 月: 参与何广铿教授负责的校级教改课题"民办院校商务英语本科专业人才培养模式研究",年限 2 年。

2. 在国内外公开发行刊物上发表的学术论文:

- 1)2017年2月:独立学院英语专业翻译实践报告写作调研与反思,《吉林广播电视大学学报》2017(2)独立作者
- 2) 2011 年: 探讨国际贸易实务课程双语渐进式案例教学,《时代经贸》,第一作者,2011(1)独立作者

3. 获得的学术研究表彰/奖励

- 1) 2015 年度康大教育园区优秀
- 2)2014年:指导学生获得2014"联盟杯"广东省本科高校英语写作大赛一等奖;
- 3)2014年: 指导学生获得2014"联盟杯"广东省本科高校英语写作大赛三等奖。

课程类别:通识课程、专业基础、专业课程、实践教学

课程负责人: 主持本门课程的主讲教师

2. 主讲教师情况(1)

	姓 名	李燕	性	别	\$	ζ	出	生年月	1979.10
	最终学	本科	职	称	讲师			电话	15018712207
	学 位	硕士	职	务	教师	大师		传真	
2(1)-1 基本 信息	所在院 系	广州商学	院外	国语	学院	E-mail		lyconnie@	126.com
	通信地址(邮编) 广州市九龙镇广州商学院外国语学院 511363							11363	
	研究方日	句	商务英语						
2(1)-2 教学 情况	(不超达 学生总人 外公开发 过10项 近5年)	(5 门); 承 (数); 主持的 (5); 获得的数 (5); 获得的数 来讲授的主	担的 发表表 误	实践性究的数学。 数型,以上,	教学 课题 学研究 	(含实验、 (含课题名 论文(含)	实习、i ;称、来测 题目、刊 页); 主编 届数及	果程设计、与 原、年限)(2 物名称、署2	

(双语)			学生总人数 1070	
汇兑与结算	专业选修课	2 节	2006 级-2008 级,学生人数	
(双语)				
商务英语写作	专业必修课	2 节	2008 级,学生人数 74 人	
国际金融	专业选修课	2 节	2011 级学生人数 98 人	
(双语)				
商务英语翻译	专业必修课	2 节	2012 级 60 人	

2. 实践性教学:

实践性教学项目	届数	学生总人数
外贸单证实训	2009, 2010 和 2011 级	388 人
国际贸易实训	2008 和 2009 级	286 人
专业实习	2008, 2009, 2010 和 2011 级	630 人
跨境电子商务实	2012 级	60 人
务		
毕业实习	2007, 2008, 2009 和 2010 级	581 人
毕业论文	2006-2012 共 6 届	31 人

近五年来承担的学术研究课题(含课题名称、来源、年限、本人所起作用) (不超过5项);在国内外公开发行刊物上发表的学术论文(含题目、刊物名称、署名次序与时间)(不超过5项);获得的学术研究表彰/奖励(含奖项名称、授予单位、署名次序、时间)(不超过5项)

1. 近五年来承担的学术研究课题:

- 1)2016年5月: "中英跨境电商网购商品名的多维度对比研究"校级课题主持人,年限2年。
- 2)2012年9月:参与何广铿教授负责的校级教改课题"民办院校商务英语本科专业人才培养模式研究",年限2年。

2(1)-3

2. 在国内外公开发行刊物上发表的学术论文:

学术研究

- 1)2017年2月:独立学院英语专业翻译实践报告写作调研与反思,《吉林广播电视大学学报》 独立作者
- 2)2011年:探讨国际贸易实务课程双语渐进式案例教学,《时代经贸》,第一作者,2011(1)独立作者

3. 获得的学术研究表彰/奖励

- 1) 2015 年度康大教育园区优秀
- 2)2014年:指导学生获得2014"联盟杯"广东省本科高校英语写作大赛一等奖;
- 3) 2014 年: 指导学生获得 2014 "联盟杯"广东省本科高校英语写作大赛三等奖。

课程类别:通识课程、专业基础、专业课程、实践教学

2. 主讲教师情况(2)

	姓 名	李海燕		性	别		女	出	生年月	1990. 8
	最终学历	硕士研究	充生	职	称	讲师	,	电	话	18898609426
	学 位	硕士		职	务	专任	教师	传	真	
2(3)-1 基本 信息	所在院系	广州商等	学院。	党外国语学院			E-mai	1	53213	0982@qq.com
	通信地址(邮编)	广东	东黄县	埔区:	九龙镇	九龙大道	道教!	师新村	15 栋 301
	研究方向		跨步	竟电问	商;	翻译				
2(3)-2 教情 2(3)-3 学研	(学在间超1.《《《《2.3.①北②4.①馆②5.不生国)过20英大跨高礼承在《函《获22学2主超总内不514语学境级仪担国口授论得6会的编过人外超项年听英电英与的内译大汉的年颁6的5数分过,至大语商语汽实外笔学语教 医年教	了;于10 今》》》,视通践公记学散学6的6材图研跨2、主行项 主专专专听 I 性开法报文表,"月 书究境承持的; 要业业业》,学行绣独译//在秀获 版 电转的刊 5	里勺物, 井必必选、专乡厅东盘。奖" 詩得 一分 的教物获 授修修修专业与干额;干励广导" 言 则	实学发导 课课课、业必毕刊虫 节 东异竹 司 购践研表的 程、、4必修业物立00美 省50岁 出 商	生党的女 如22学修课论上学15美 宜师秀 饭 品教课的学 如22学修课文发院15的 '奖共'的 名学题教表 下学学时课、文发院15年 图 名	《(学彰》:时时/人。》:表英2.再、书、学、《《》、《含含研/》 //周,4学1的语、现、馆、贵、大、多实课究》 周周,学时1教专、》:"馆、贵、学、维	验题论动 ::一色,人学业 來 " 英度、名文(两一届/周 研基 撰 英 号 四 比对、考过 ::15;一 说附 等 语 级 码	、来题上 450 一届 之子 兰 口	程、、页)人、畐 听教允 试设年刊; 人人。; 192 力 育 赛 程	学中的运用》;湖 院学报;2016.07 获得由广东图书 》,担任副主编

课程类别:通识课程、专业基础课、专业课程、实践教学

2. 主讲教师情况(3)

	姓 名	郭峰		性别	女	出	生年月	1987.12	
	最终学历	本科	职 称	讲师		电	话	18566151319	
	学 位	学士	职 务	人才事	人才事业部				
2 (3) -1				总监					
基本信息		广东新	航线跨境	电子商务			28539	1983@qq.com	
ī.	所在院系	服务有	限公司		E-mai	. 1			
	通信地址(邮编)							
	研究方向		教育培训						
2(3)-2 教情	(不超过5) 学生总人数) 内外公超过10 项) 1.2011年-20 2.2012年-20 3.2013年至一 新航线高级, 湖北文理学 两年人力资 巧,熟悉各	了; 行项 123今 讲院 源国业担的为 年年广 师客 招采分担的事件 车车 车 中胸享	的教工员 华华航 师 涪贯川实学表教 集集跨 武 经能询性究的学 团团境 汉 验够盘	学题学彰	、名(超) 原(务) 上指 上型 原 () 上指 上型 管塞限 上指 坐信 经信任	课源、页 比完 师 ,关 我、刊; 亚司 、 具系	设年物主) 东有,计似,从 , (称 的 业企 学 熟队	及学生总人数) 毕业设计/论文, 毕业超名为村(不超过 5),在国) 5 原及对数数数型。 一个,一个,一个,一个,一个,一个,一个,一个,一个,一个,一个,一个,一个,一	
2 (3) -3									
学术 研究									

课程类别:通识课程、专业基础课、专业课程、实践教学

2. 主讲教师情况(4)

	姓 名	陈少妮		性 别	女	出生	主年月	
	最终学历	本科	职 称	讲师		电	话	18617276990
	学 位	学士	职 务	外贸运行	外贸运营总监			
2(3)-1 基本	所在院系	广东新	航线跨境	电子商务		28539		1983@qq.com
信息		服务有[限公司		E-mai	1	chen.s	shaoni@hotmail.
	通信地址(邮编)	东莞市名	东莞市东城区东城中路农机学校宿舍				
	研究方向		教育培训					
	1 近五年本	北妈的 主要	理程 (今	理 程夕秒 -	里程米別	国兴	b HI . Б	[粉乃学从台人粉]

1. 近五年来讲授的主要课程(含课程名称、课程类别、周学时;届数及学生总人数)(不超过5门);2. 承担的实践性教学(含实验、实习、课程设计、毕业设计/论文,学生总人数);3. 主持的教学研究课题(含课题名称、来源、年限)(不超过5项);4. 在国内外公开发行的刊物上发表的教学研究论文(含题目、刊物名称、署名次序及时间)(不超过10项);5. 获得的教学表彰/奖励(不超过5项);6. 主编的规划教材(不超过5项)

教育背景:

2010.6-2012.3 泰国博仁大学 国际贸易专业

2008.9-2010.6 广西民族大学 国际贸易(泰语方向)

泰语、国际贸易、国际贸易实务、国际商法、电子商务、商务英语、会计、 商务治谈、生产管理、人力资源管理、工商管理、商业会计学、税法、经 该学、旅游管理和电场营销等国际贸易相关课程

2(3)-2 济学、旅游管理和市场营销等国际贸易相关课程

教学 情况

工作经历:

2015年至今 广东新航线跨境电子商务服务有限公司 外贸运营总监 2013.12-2015.3 玛利澳工贸有限公司合伙人兼外贸业务经理 2011-2012 在泰国留学期间,做过各种泰语会展翻译、旅游翻译、采购翻译

实战技能:

- 1、拥有四年国际贸易商务谈判与市场推广经验,三年外贸团队组建经验以及两年海外工作学习经历。
- 2、英文、泰语, 听、说、写流利; 熟练操作办公软件;
- 3、熟悉外贸全套流程,擅长客户资源的开拓、产品的营销、客户关系的维护,
- 4、丰富海外参展经验(曾去美国拉斯维加斯 WSA,德国杜塞尔多夫 GDS,香港

	参展 Sport Source Asia (SSA));曾到美国进行短期培训;
	5、阿里巴巴外贸培训讲师,主导企业外贸培训 30 余场,培训外贸企业老板及外贸精英 60 余人。 6、广西民族大学、广西名族大学相思湖学院企业指导讲师。
2 (3) -3	
学术 研究	

3. 教学队伍情况

	姓名	性别	出生年月	职称	学科专业	在教学中承担的工作			
	李燕	女	1979.10	讲师	英语 (经贸)	商务英语专职教师			
	李海燕	女	1990. 8	讲师	翻译(口译)	英语专职教师			
3-1	郭峰	女	1987. 12	广东新航	线跨境电子	以 产 (17 14 14 14 14 14 14 14 14 14 14 14 14 14			
人员 构成				商务服务	有限公司	跨境知识授课, 职业发展讲座,			
(含外 聘教师)				校企合作	部总监	学生实习就业接待			
	陈少妮 女				线跨境电子	以 1 英 fru 2 口 4 延 2 田			
				商务服务	有限公司	跨境知识授课, 职业发展讲座, 学生实习就业接待。			
				外贸运营	总监	子生头 7 机业妆付。			
			识结构、年 生的比例)	龄结构、学	2缘结构、师资配	置情况(含辅导教师或			
	1. 教学	队伍的	1知识结构、	. 年龄结构					
3-2	教学队	教学队伍主要以中青年教师为主,均为讲师或以上职称的双师型或具有							
教学队	型素质	的教师	<u> </u>						
伍整体 结构		•				在广东台山华一五金制			

品有限公司和广州市泰丰源实业有限公司有近3年的从事对外贸易英 语翻译和外贸业务员的经验并获得高级商务英语翻译证书。从事商务 英语教学9年多,一直担任英语专业课程教学工作。在教学方面受到 领导、同事和学生的高度评价。自 2006 年起一直担任剑桥商务英语标 准级和中高级考官,2014年成功晋升为高级考官。

李海燕,湖南大学外国语与国际教育学院 MTI (翻译硕士)口译硕士,。曾参与湖南省"海外名师"项目的实施,担任加纳籍主讲人的翻译;参与"湖南首届国际管弦乐音乐周"担任美籍音乐家翻译;曾在由国家汉办主办,湖南卫视和湖南大学承办的"汉语桥"系列活动中担任翻译。担任英语专业、商务英语专业基础课程以及跨境电商实务课程的教学。

郭峰,广东新航线跨境电子商务服务有限公司校企合作部总监,新航线高级讲师,湖北文理学院客座讲师、武汉工商学院企业指导讲师、东湖学院特聘讲师。两年人力资源招聘及培训经验,四年外贸行业经验,具有成熟的外贸业务沟通技巧,熟悉各国采购习惯,能够快速与客户建立信任关系,团队业绩遥遥领先。给近 100 家企业分享培训过询盘处理技巧,30 多所学校培训过跨境电商行业知识及操作技能,培训人次累计 2000 人以上。

陈少妮,广东新航线跨境电子商务服务有限公司外贸运营总监,阿里巴巴外贸培训讲师,广西民族大学、广西名族大学相思湖学院企业指导讲师。拥有四年国际贸易商务谈判与市场推广经验,三年外贸团队组建经验以及两年海外工作学习经历。英文、泰语,听、说、写流利;熟练操作办公软件;熟悉外贸全套流程,擅长客户资源的开拓、产品的营销、客户关系的维护;丰富海外参展经验(曾去美国拉斯维加斯WSA,德国杜塞尔多夫 GDS,香港参展 Sport Source Asia (SSA));曾到美国进行短期培训;阿里巴巴外贸培训讲师,主导企业外贸培训 30 余场,培训外贸企业老板及外贸精英 60 余人。

2. 学缘结构和师资配置情况

4 位主讲教师均毕业于不同院校,1 位是经贸英语专业,1 位翻译专业,另外两位都是具有多年高校培训工作的企业高层,学缘结构合理。

近五年来教学改革、教学研究成果及其解决的问题(不超过10项)

近五年来教学改革以及教研活动主要涉及以下内容:

教学改 革与研

3 - 3

究

1. 如何在教学中培养学生自主学习的能力;

培养学生的自主学习能力一直是我们的重点工作之一。"授人以 鱼不如授人以渔",另外自主学习能力也是学生将来走出校门开展工 作、以及今后终身学习的能力的训练。<u>在教学过程中我们采取课堂讲</u> 授练习课下实践操作双管齐下的做法。

- 1) 课上鼓励学生学以致用开动脑筋,分析案例,解决问题,举一 反三。
- 2) <u>课下线上解答疑难</u>。由新航线讲师和我校授课教师共同组成导师团队为学生保驾护航,随时为学生在线上排忧解难。做到学习不延

误,学生无顾虑。

- 3)要求学生制作每章内容的<u>知识导图</u>,并以<u>档案袋学习</u>方式总结 归纳要点难点加强知识语言的内在转化,同时查漏补缺。每周阅读或 听一定量的英语新闻并撰写<u>阅读报告</u>,知识拓展和语言能力的巩固, 开拓国际化视野,促进商务思维的形成。
- 3. <u>开展小组教学</u>。以小组为单位开展教学,鼓励组内和组间互补合作与公平竞争。促进学生团队合作精神的培养和互相扶持的互助精神的培养。
- 4. 采用多种教学方法,开展多种多样的教学活动;如<u>任务型教学</u>,<u>案</u>例分析教学;项目导入、系统实践</u>教学等;教学资料的更新与补充等。相互关联的知识模块学完之后引入项目通过实训实践平台加强学生的实际操作能力。
- 5. 教学方式结合现代**多媒体**技术和**多模态**的教学模式。利用现代化多媒体技术在教学中向学生呈现现代商务的风采,通过多模态,多角度,多视角,多层面的渗透开拓学生的视野,激发学生的潜能。
- 6. 2016 年 5 月已成功立项 "中英跨境电商网购商品名的多维度对比研 究"为校级课题。
- 7. 我院与广东新航线跨境电子商务服务有限公司开展校企合作,两年时已有英、日、德各专业 140 位同学接受培训。

近五年培养青年教师的措施与成效

3 - 4

青年教 师培养

- 1、参加各类研讨会行业培训以了解各领域发展前沿:
- 2、<u>邀请业内人士</u>开展校内讲座并帮助中青年教师提高专业能力,更新结构;
- 3、鼓励青年教师考取各类**职业证书**结合了解社会需求,已有两位教师多 跨境电商初级培训师证书。

学缘结构: 即学缘构成,这里指本教学队伍中,从不同学校或科研单位取得相同(或相近)学,学位)的人的比例。

4. 课程描述

- 4-1 本课程校内发展的主要历史沿革
- 1. 2015 年至今,本课程成为面向<u>外国语学院英语专业、商务英语专业、日语</u>专业、德语专业各个方向的专业选修课。
- 2. 2015 和 2016 年度我院与广东新航线跨境电子商务服务有限公司的<u>校企合作</u> 项目课程。

4-3 实验(践)课教学内容

4-3-1 课程设计的思想、效果以及课程目标

本课程设计遵循以能力培养为重点,基于工作过程进行课程开发与设计的理念,体现了课程实践性和开放性的要求。切实深化教育教学改革,提高课程建设水平和人才培养质量。外贸电子商务知识涉及面广,相关知识多,为了科学合理选取教学内容和开展教学设计,教学团队总结以往教学经验和教学效果并结合企业对毕业生的要求以及用人单位的反馈,开展大量调研。教学团队多次召开企业代表及技术骨干参加的商务英语专业专业建设研讨会,采纳专家们提出的建议和意见,与企业共同开发课程。课程设计充分考虑学生的认知水平和认知能力,把握学生的认知规律,合理地组织教学内容,按照由简单到复杂、由局部到整体、由易到难循序渐进地学习知识,训练技能。根据工作任务与职业能力分析,基于工作过程、项目引领、任务驱动等教学思路整合课程内容,设计四个学习模块,进而分解若干个学习任务。

多种形式的实践教学设计达到了良好的效果,很多学生在毕业时获得国际贸易、剑桥商务英语、跨境电子商务等1种或1种以上职业资格证书,在校内商务英语实践大赛、外贸知识大赛等活动中获得了特等奖、三等奖各种奖项,不少学生在毕业实习时由于掌握了良好的业务知识,挑起了独立承担外贸业务的重任,有些学生还被实习单位派到广交会、香港、联合国工业发展组织外包中心工作,或被实习单位留下就业。应届毕业生一次就业率均达到了96%以上。

4-3-2 课程内容(详细列出实验或实践项目名称和学时)

课程内容	课时数
跨境出口 B2C 全球市场概况、账号注册与实操	1
后台功能熟悉与操作	1
产品发布基础操作实操	4
淘代销功能学习与实操	4
标题与关键词认识与操作	2
物流概况	2
运费模板设置与完整产品发布实操	4

营销工具与实操练习	2	
直通车和联盟营销、选词实操	2	
询盘处理、团队演练	1	
店铺装修理论与实操	2	
账户及资金设置	1	
数据分析(搜索词分析、行业情报)	2	
选品技巧与实操演示	2	
货品包装与订单处理实操	2	
课时合计	32	

4-3-3 课程组织形式与教师指导方法

- 1. 以"理论与实践教学、中文与英文讲解结合":本课程系统地论述了电子商务的理论和操作方法,确实做到"边讲边练、边学边练",理论知识"适度、够用",注重在实践教学,"教、学、做、评"四位一体,使学生提高实际动手的能力。在理论教学过程中使用中英文双语的教学方式,使学生熟悉专业术语的英文表达,了解跨境电子商务平台英文国际版的操作流程,并且能在英文界面下进行基本的平台操作。
- 2. 以"模拟与实务、实训与实践结合"来提高学生的实践操作能力:借助速卖通、阿里巴巴国际站、亚马逊等真实的跨境电子商务平台进行真实商务运作。利用综合实训室开展国际贸易和跨境电子商务专业实训,利用合作企业的线上平台进行外贸电子商务专业实践。
- 3. 以"课内与课外、校内与校外结合"来提高教学效果。最大化利用学习时间,把课堂由课内延伸到课外,成立社团,鼓励学生在速卖通、敦煌网等跨境电商平台自主创业开店经营,通过店铺的经营情况作为对学生考核评价的依据。学生通过校园网网络教学平台可随时访问,结合自己的个人情况进行自学或助学,不但可以培养学生的自主学习能力,而且弥补课堂教学的局限。师生之间借助QQ、旺旺、电子邮件、留言簿、手机等通信方式进行教学互动、课后辅导、提交作业等,这样将课堂延伸到课后。通过这种课内学习和课外实践创业,达到课内与课外结合;通过网络化教学平台的使用,最大化利用学习空间,把课堂由课内延伸到校外;通过帮助学生承接企业网店建设、运营任务,让学生在实战中得到锻炼,通过校内仿真实训与校外真实体验,达到校内与校外结合,从而走出工学结合新路子,达到职业能力的最大提升。

4-3-4 考核内容与方法

在考核方法上,本课程采用形成性评价,建立以"能力为导向,能力测评为核心、过程考核为重点"的开放式多元化课程考核新体系,课程注重学习过程和技能考核,突出知识的综合运用。本课程组改革课程考核模式根据学生的学习过

程表现(40%)和综合运用能力(60%)两个方面进行考核。其中综合运用能力的考核详见下表。

考核项目		所占比例
学习过程	出勤率	10%
	小组活动参与情况	10%
	作业	20%
综合运用	产品发布	10%
能力	营销推广	10%
	物流与支付	10%
	店铺装修	10%
	数据分析	10%
	客户服务	10%

4-4 教学条件(含教材选用与建设;促进学生自主学习的扩充性资料使用情况;配套实验教材的教学效果;实践性教学环境;网络教学环境)

课程具有良好的校内实践教学环境,电子商务实训室从硬件到软件均能满足课程的实践教学要求:

1、商务英语实训室

功能: 电子商务网站建设、B2B 模拟、B2C 模拟、C2C 模拟、网络营销实务、国际贸易实训,外贸单证等课程实训等

主要设备: 计算机 40 台, 服务器 1 台, 网络设备 1 套, 投影设备 1 套

2、电脑室1间

功能:电子商务网站建设、B2B模拟、B2C模拟、C2C模拟、网络营销实务等课程实训等

主要设备: 计算机 64 台, 服务器 1 台, 网络设备 1 套, 投影设备 1 套

4-5 教学方法与手段(举例说明本课程教学过程使用的各种教学方法的使用目的、实施过程、实施效果;相应的上课学生规模;信息技术手段在教学中的应用及效果;教学方法、作业、考试等教改举措)

1. 在教学中培养学生自主学习的能力;

培养学生的自主学习能力一直是我们的重点工作之一。"授人以鱼不如授人以渔",另外自主学习能力也是学生将来走出校门开展工作、以及今后终身学习的能力的训练。在教学过程中我们采取课堂讲授练习课下实践操作双管齐下的做法。

- 1) 课上鼓励学生学以致用开动脑筋,分析案例,解决问题,举一反三。
- 2) <u>课下线上解答疑难</u>。由新航线讲师和我校授课教师共同组成导师团队为学生保驾护航,随时为学生在线上排忧解难。做到学习不延误,学生无顾虑。
- 3)要求学生制作每章内容的<u>知识导图</u>,并以<u>档案袋学习</u>方式总结归纳要点难点加强知识语言的内在转化,同时查漏补缺。每周阅读或听一定量的英语新闻并撰写<u>阅读报告</u>,知识拓展和语言能力的巩固,开拓国际化视野,促进商务思维的形成。

- 2. <u>开展小组教学</u>。5-8 人一个小组。以小组为单位开展教学,鼓励组内和组间互补合作与公平竞争。促进学生团队合作精神的培养和互相扶持的互助精神的培养。
- 3. 采用多种教学方法,开展多种多样的教学活动;如<u>任务型教学</u>,<u>案例分析教学</u>;<u>项目导入、系统实践</u>教学等;教学资料的更新与补充等。相互关联的知识模块学完之后引入项目通过实训实践平台加强学生的实际操作能力。
- 4. 教学方式结合现代<u>多媒体</u>技术和<u>多模态</u>的教学模式。利用现代化多媒体技术 在教学中向学生呈现现代商务的风采,通过多模态,多角度,多视角,多层面的 渗透开拓学生的视野,激发学生的潜能。
- 5. 在考核方法上,本课程采用<u>形成性评价,建立以"能力为导向,能力测评为</u>核心、过程考核为重点"的开放式多元化课程考核新体系,课程注重学习过程和技能考核,突出知识的综合运用。
- 4-6 教学效果(含校外专家评价、校内教学督导组评价及有关声誉的说明;校内学生评教指标和校内管理部门提供的近三年的学生评价结果)

4-7 课堂录像(课程教学录像资料要点)

5. 自我评价

5-1 本课程的主要特色及创新点(限 200 字以内,不超过 3 项)

1. 课程特色

2013年我国第一个上海自由贸易试验区成立、"一带一路"战略构想的提出,同时传统外贸"集装箱"式的大额交易正逐渐被小批量、多批次的"碎片化"进出口贸易取代,推动了以在线交易为核心、便捷物流配送为优势的跨境电子商务发展。跨境电商的快速发展,已成为国际贸易新方式,这也对我国外贸人才提出了更高的要求。在这样的大背景下,我校抓住时机在 2015 年对商务英语专业课程设置进行调整,增设《跨境电商实务》,全面培养学生跨境贸易与电子商务的综合职业技能,做到校内教学与就业的无缝衔接,为社会培养具有实践动手能力的应用创新型专业人才。

2. <u>教学模式的创新</u>。课程组提出了基于<u>三个层面和四位一体</u>的创新教学模式,以"项目导向,任务驱动"和模块式教学的方法,将课程内容模块化,化解难点,形成独立的教学任务,从而让学生循序渐进地从理论到实践地掌握《跨境电商实

务》这门课程,并通过双语教学的方法,使学生更好的熟悉英文环境下电商平台操作和基本的对外贸易流程。

第一层面是<u>基本实训</u>,本课程理论和实践内容的讲授和演练均在实训室和电脑室进行。

第二个层面是**综合实训**,了培养学生综合应用能力与素质,提高学生实际工作能力,本课程利用商务英语专业实习软件进行外贸电子商务综合实训。使学生进一步提高了综合技能,同时,将相关技能考试密切结合,为学生更好地高质量的就业创造了条件。

第三层面是<u>校外实训</u>,鼓励学生在课程学习期间自主创业或者参与校企合作企业的实训活动,以企业实例作为教学背景,引导学生在实践中学习;加强校企合作模式,共建实习、实训基地。我们与阿里巴巴签署了跨境电商人才培育合作项目——"百城千校、百万英才"项目构建校企合作的跨境电商人才培养模式。

教学方式采用课堂讲授、课堂演示、课堂练习、课堂讨论、课堂实践等多种方式进行,边讲边练、讲练结合、分组实践、共同讨论,集<u>"教、学、做、评"</u>四位一体,使讲授更为生动,教学效果更为突出,学生更容易理解和掌握。

5-2 本课程与国内外同类课程相比所处的水平

本课程在课堂教学、网络教学及实践教学中效果明显,教师的专业教学、科研水平和学生的理论和实践操作能力都得到了很大的提高。通过尝试多种先进的教学手段和网络教学资源使不同类别的学生掌握了跨境电子商务的基本理论和交易过程,了解了电子商务技术和环境,提高了学生对现代科学技术的认识和兴趣,该门课程受到学生们的普遍欢迎,得到同行的认可和校内外专家的高度评价。本课程的教学团队都具有丰富的教学经验和企业经验的双师型或具有双师型素质的教师,对教学教改的研究、教材编写以及专业建设和课程设置都会有很多大的促进作用。

5-3 本课程目前存在的不足

本课程主要的授课对象是英、日、德专业各方向的学生,目前仍存在以下不足:

- 1. **<u>跨境平台账户缺乏</u>**。目前大多数平台账户都会收取一定的费用,作为教学使用的账号缺乏。
- 2. <u>相应的实训实习基地较少</u>。相对庞大的学生整体人数,实习基地和实训基地仍有待进一步开发建设。
- 3. <u>教师的实际操作经验不足</u>。校内教师的实际操作经验仍有待提高,师资培训力度需进一步加强。
- 4. <u>英文或双语版的教材难觅</u>。由于跨境电商是近几年的新生事物,英文版或双语的教材较少。

6. 课程建设规划

6-1-1 本课程立项后的建设目标、步骤及课程资源上网时间表

1. <u>优化课程教学目标</u>:通过组织课题组成员进行网上调研,参加企业实践,为课程的建设提供了清晰的目标,不断加强课程的针对性,优化课程教学目标。

- 2. <u>立体化教学资源建设</u>:加强和完善课程资源的建设,建立了较完善的立体化网络教学资源模块,包括课程介绍、教学大纲和计划、考评方法和标准、多媒体课件、教学视频、教学案例、实训指导材料、作业习题、教材参考资源等主要功能模块,并根据教师实践教学和学生自主学习的需求在不断更新和完善,添加了互动咨询、学生风采等资源模块。
- 3. <u>完善课程标准、更新课程内容</u>。跨境电子商务发展迅猛,形式日新月异,随着信息通讯技术、网络平台等的不断更新升级,用人单位的人才需求也会发上相应的变化。
- 4. <u>加强师资队伍建设</u>: 重视教师的教科研工作,加大"双师结构"教师的培养力度,抓好青年教师的培养和提高,在课程建设上形成研究梯队。组织相关教师参加教育理论水平、实践能力和专业技能的短期培训、学术交流活动和讲座。
- 5. <u>加强校内外实训实习基地建设、积极促进校企合作</u>: 对校内现有的实训室进行升级改造,加强其功能。积极推进校企共建合作,完善课程真实企业环境下的情境教学,争取新增2~3 家校外实训基地,校外实训基地建设以"互动互惠"为原则,开展与企业的深度合作。充分发挥校内外实训基地的作用,深入研究以工作过程为导向的课程建设思路,完善"教、学、做、评"四位一体教学模式。
- 6. <u>发表 1-2 篇相关论文</u>。教学环节结束后做出深刻的总结与反思,为下一轮的教学以及专业建设和课程设置提供借鉴。

拟定课程资源上网时间表

777 - 7		
模块	电子教案及多媒体课件 更新	授课录像上网时间
跨境电子商务概述	2017年5月	2017年12月
跨境电子商务平台介绍与选择	2017年5月	2017年12月
跨境电子商务平台基本操作	2017年10月	2017年12月
国际物流与跨境支付	2017年10月	2018年3月
跨境网络营销推广与数据分析	2017年12月	2018年3月
客户服务与维护	2017年12月	2018年3月

7. 推荐人意见

不具有副高级及其以上专业技术职务的申请人,须由两名具有正高级专业技术职务的同行专家推荐。推荐人须如实介绍项目负责人的科研态度、专业水平、编写能力和编写条件,并说明该教材如期出版的可能性。

本课程负责人对该课程所涉及领域具有深刻认识,并且具有多年从事该领域课程的教学经验。课程组团队的科研成果比较集中,具备完成该项目课题研究的条件和能力。

第一推荐人姓名(本人亲笔签名): 专业职务 商务英语专业学科带头人研究专长: 翻译、商务英语研究 工作单位: 广州商学院

《跨境电子商务实务》课程是商务英语的专业课程之一,在一带一路政策的引领下开设。该课程负责人---李燕老师工作态度认真负责,教学督导、相关领导以及学生对其教学水平和教学效果给予高度评价。该课程负责人对科研兢兢业业,商务英语专业水平过硬。师资队伍结构合理,团队成员皆为经验丰富、扎实肯干的中青年教师,潜力无限!特此推荐!

第二推荐人姓名 (本人亲笔签名): 专业职务: 商务英语系主任 研究专长: 商务英语研究 工作单位: 广州商学院

8. 评审意见

8-1 学系、 部	该课程教学设计注重理论与实践相结合,应用型特色鲜明,教学团队和教学材料经过长期教学积淀,已经有一定规模,同意申报校级精品资源开放课程。
意见	负责人签字(公章): 年 月 日
8-2 专审 意见	
	专家组长(签字): 年 月 日

8-3				
→ o-s → 教务				
业 定				
见	负责人 (签字):	(公章) 年 月 日		
	<i>/////////////////////////////////////</i>			
8-4				
学院				
意见		(公章)		
	分管教学副校 (签字):	年 月 日		
9. 说明栏				